# 请教陈版主，反向收购问题

提问人：asunshine 时间：2013-03-20 21:33:54
陈版主：根据（财会函[2008]60 号）和《财政部会计司关于非上市公司购买上市公司股权实现间接上市会计处理的复函》（财会便[2009]17 号）的规定：合并财务报表期末股本反映的是母公司发行在外权益性证券的数量及种类。 期初的股本怎么反映呢，可以不列数字吗？

回答人：chenyiwei
作为法定报表，期初“股本”项目不列金额似乎并不合适。 准则讲解中（不论是中国准则还是IFRS）对反向购买举例说明，都是假设会计上的购买方是一个单一法人实体，而实务中普遍存在的情况是：会计上的购买方是由若干家公司构成的一个组合体，并且很可能并不是这些公司的全部股权均参与重组，例如“若干经营性资产＋A公司 80 ％股权＋B公司 70 ％股权＋C公司 100 ％股权”之类。购买方属于单一法人实体的情况只是在前期的一些证券公司借壳上市等少数案例中出现过。在这种情况下，会计上的购买方并非法人实体，没有单独的实收资本或者股本概念。此时实务操作中在编制合并报表的前期比较数据时，可以将重组中上市公司（法律上母公司）新发行的股本数作为年初股本金额列报。

回答人：chenyiwei
回复 ying0518 的帖子
这也是我的个人观点，主要是考虑就 2012 年内发生额资本公积转增股本情况，同口径对以前年度的加权平均股数进行调整，而不考虑折股所用的资本公积在当初是否已经形成。否则公司完全可以通过以不同项目转增资本的方式对以前年度的每股收益进行操纵，例如假设本案例中不是资本公积转增而是未分配利润转增，而用于转增的 600 万未分配利润在以前年度即已形成，则计算结果将会有所不同，但对企业的净资产总额以及股东可获得的利益而言并无影响。
当然你的做法也有一定道理，此问题目前并无定论。

提问人：ysmaya 时间：2013-04-10 22:39:05
回复 chenyiwei 的帖子
陈版，那么在后续经营期间，法律上母公司用资本公积送股，反向合并报表是否也披露为送股？我的疑问是：本来反向合并后，只是按法律上母公司的股本去披露，这种为了对应股本的合并层次的股本增加，如何列报更适当？列于“其他”项还是“资本公积转增”?

回答人：chenyiwei
合并报表层面也应当反映出股本的增加（所有者权益内部结转）。鉴于合并报表层面可能资本公积不足，这样处理可能导致合并报表层面资本公积出现负数。

提问人：ying0518 时间：2013-04-11 11:03:51
请教陈版，A公司 2010 年初股本 1000 万，资本公积 200 万， 2011 年 7 月 1 日增资，股本增加 1000 万，资本公积增加 500 万， 2012 年公司将资本公积 600 万转增股本，各年度加权平均股份数是不是可以如下列示： 2010 年加权平均股份=1200 2011年加权平均股份=1200+(1000+400)*6/12 2012年加权平均股份=2600

回答人：chenyiwei
2010 年度加权平均股数＝1000*(2600/2000)=1300万股； 2011 年度加权平均股数＝(1000+1000 6/12) (2600/2000)=1950万股；
2012 年度加权平均股数＝ 2600 万股。